【裁判字號】    90,上易,237
【裁判日期】    900426
【裁判案由】    竊盜
【裁判全文】
臺灣高等法院高雄分院刑事判決                      九十年度上易字第二三七號
    上  訴  人  臺灣高雄地方法院檢察署檢察官
    上  訴  人
    即  被  告  丙○○
右上訴人因被告竊盜案件，不服臺灣高雄地方法院八十九年度易字第四七八九號中華
民國八十九年十二月四日第一審判決（起訴案號：臺灣高雄地方法院檢察署八十九年
度偵字第二三三三０號），提起上訴暨移送併辦（台灣台南地方法院檢察署八十九年
度偵字第一三六六０號、九十年度偵字第六六號），本院判決如左：
    主  文
原判決撤銷。
丙○○共同連續攜帶兇器竊盜，未遂，處有期徒刑拾月。扣案螺絲起子、鋸子、改造
鑰匙各壹支均沒收。
    事  實
一、丙○○前因偽造文書案件，經臺灣臺南地方法院於八十九年八月三十一日判處有
    期徒刑二年，緩刑四年確定，仍不知警惕，竟意圖為自己不法之所有，並基於概
    括犯意，（一）先於民國八十九年九月十九日，在台南市○○○街九六巷底，以
    其所有客觀上具有危險性，足供兇器使用之鐵鋸一支，鋸斷停放在上開地點何叔
    芬所有之車號Ｎ八─二三二五號自小客車排檔桿，並破壞車門及電門匙孔且發動
    該車，但因排檔鎖故障，無法將該車駛離現場，而未得手，嗣由何叔芬在該車駕
    駛座下發現丙○○身分證一張而報警查獲。（二）又於同年十月十六日凌晨三時
    許，丙○○與不詳年籍姓名綽號「阿生」之成年男子，基於共同意圖為自己不法
    所有之犯意聯絡，推由「阿生」駕駛車牌號碼為ＰＸ─二六九九號之自用小客車
    並攜帶「阿生」所有客觀上對於人體生命具有危險性之螺絲起子、鐵鋸各一支，
    搭載丙○○行經高雄市○○區○○路與正大路口時，見甲○○所有車牌號碼ＺＡ
    ─一四一八號自用小客車停放在上開路口邊，因「阿生」覬覦上開汽車，丙○○
    亦想擁有上開汽車之音響，而由「阿生」先以螺絲起子破壞該車左後車門車窗玻
    璃後並進入車內，另由丙○○持鐵鋸鋸斷該車方向盤，尚未得手之際，適防盜器
    作響經人報警進行追捕，旋為巡邏員警當場查獲丙○○，並扣得「阿生」所有之
    上開螺絲起子及鋸子各一支。（三）再於同年十月三十日下午二時許，在台南市
    ○○○路四０六號前，以其所有之改造鑰匙一支，竊取陳秀鏡所有車號Ｃ五─二
    七五二號自小客車（引擎號碼ＶＡ─ＡＮ一八四四二號）一輛，得手後將該車車
    牌卸下丟棄於台南市國聖橋下溪流中，改懸掛丙○○先前向台南市○○路金順利
    汽車當鋪之綽號「阿義」男子，所購得已註銷車籍之ＴＦ─九二八一號車牌，嗣
    於同年十一月二十五日凌晨一時十五分許為警路檢查獲，並扣得上開改造鑰匙一
    支及工具一批。
二、案經甲○○訴由高雄市政府警察局刑警大隊移送台灣高雄地方法院檢察署檢察官
    偵查起訴暨何叔芬、陳秀鏡分別訴由台南市警察局第四分局、台南市警察局第二
    分局報請台灣台南地方法院檢察署檢察官移送併案審理。
    理  由
一、訊據上訴人即被告丙○○矢口否認右揭犯行，辯稱：伊沒有偷何叔芬的車子，身
    份證很早就遺失了，不知為何遺留在何叔芬車內；伊不知綽號「阿生」要竊取甲
    ○○小客車，伊有說要一台汽車音響，但是沒有錢買，「阿生」就說要去向朋友
    拿，伊和「阿生」一起去，伊在路口等他，並不知道「阿生」要偷東西；至於陳
    秀鏡所有的車子是向綽號小寶的朋友借的，小寶說這是他以五萬元在公園南路向
    別人買的，ＴＦ─九二八一號車牌是伊買的，小寶掛上去的云云，經查：
    (一)被告於上開時地鋸斷排檔桿，並破壞車門及電門匙孔竊取何叔芬所有小客車
        未遂之事實，業據告訴人何叔芬指訴在卷，並有被告遺留車內身份證一紙附
        卷可憑。堪認被告身分證，係被告進入告訴人何叔芬小客車內鋸斷排檔桿，
        破壞電門匙孔時所遺落，雖被告辯稱身分證早就遺失，然身分證係表彰個人
        人別之證件，一般人均會妥善保管或隨身攜帶以供日常生活使用，如有遺失
        當立即申報補發，以防他人盜用，被告既稱身分證早就遺失，何以未立即申
        報補發，迨案發後始申請補發，業據其供明在卷（見本院九十年三月二十八
        日訊問筆錄），尚難為被告有利之認定，是被告上開所辯，即不足採，其竊
        取何叔芬上開汽車未遂及毀損之犯行，應堪認定。
    (二)被告於右開時地竊取甲○○所有車牌號碼ＺＡ─一四一八號自用小客車未遂
        及毀損該車之事實，業據被告於警訊、偵查及原審供稱：阿生要車，伊要有
        一部汽車音響，所以才與阿生去偷車，鋸子和螺絲起子是阿生帶來的，阿生
        用螺絲起子打破玻璃，伊用鋸子鋸斷方向盤（見警卷第二頁背面、偵卷第五
        頁背面、原審卷第十四頁背面）等情不諱，核與告訴人甲○○指訴情節相符
        ，並經證人即查獲該案之員警郭煜、魏敏雄在原審證稱：那時一一０通報
        我們到場，看見車子還在現場，警報器還在響，玻璃打破，方向盤鋸斷．．
        ．當時車子停在正大、輔仁路三角窗口，車子引擎也沒發動，並當場逮捕被
        告等情明確，並有贓物認領收據、車籍作業系統查詢認可資料各一紙、照片
        四幀附卷及扣案鋸子、螺絲起子各一支可資佐證。被告雖於本院審理時辯稱
        ：阿生是伊在ＰＵＢ認識的，只見過三次面，不知道他的姓名年籍及住址，
        伊有說要一台汽車音響，但沒有錢買，阿生就說要去向朋友拿音響送給我，
        阿生開車號ＰＸ─二六九九號自用小客車帶伊去，但伊不知道阿生要去偷東
        西，伊是在路口等他云云（見本院九十年三月一日、四月十二日筆錄）。惟
        查，汽車音響具有相當之價值，被告既直承僅與阿生見過三次面，尚不知其
        真實姓名等個人資料，可見二人交情不深，何以阿生願贈送價值不斐之汽車
        音響予被告？且綽號「阿生」竊取甲○○小客車時防盜器作響，經人報警當
        場逮捕，被告豈有不知綽號「阿生」竊車之理？況被告自警、偵訊至原審，
        對上開辯稱隻字未提，直至本院審理時始以前情詞置辯，顯係飾卸之詞，委
        無足採，是被告上開竊盜未遂及毀損犯行事證明確，洵堪認定。
    (三)被告於前揭時地竊得陳秀鏡所有車號Ｃ五─二七五二號自小客車（引擎號碼
        ＶＡ─ＡＮ一八四四二號）一輛供己代步之事實，已據被告於警、偵訊中稱
        ：該車是伊在台南市○○○路附近，以伊所有之改造汽車鑰匙竊得的，當時
        掛有二面車牌，伊將車牌丟棄於國聖橋下，伊於竊車前數日向金順利汽車當
        鋪員工阿義以一萬元之代價購得ＴＦ─九二八一號自小客車一輛、車牌二面
        及行車執照一張，並將所購車牌懸掛於竊得汽車上，供自己代步使用等語坦
        承不諱，核與告訴人陳秀鏡指訴失竊情形相符，並有贓物認領保管單、台南
        市警察局車輛失竊證明單、車輛竊盜車牌失竊資料個別查詢報表各一紙，照
        片三幀及用以竊車之改造鑰匙一支扣按可資佐證。被告於警、偵訊之自白與
        事實相符，堪以採信。被告於本院審理時改稱：「車子是我朋友小寶的，我
        向他借來開，車牌是我買的，其他的我不知道．．．聽小寶說他是以五萬元
        在公園南路向人買的‧‧我沒有偷這部車子，也沒有帶什麼工具」（見本院
        九十年三月一日訊問筆錄），惟查，被告於警、偵訊中隻字未提向朋友小寶
        借車乙節，且對於借車之借期及如何還車等事項均無法交代，亦無法說明「
        小寶」之真實姓名年籍，以供本院查證，所辯係屬臨訟編撰，不足採信，本
        件事證明確，被告犯行堪以認定。
二、按扣案之用以竊取甲○○所有車號ＺＡ─一四一八號自小客車之螺絲起子及鋸子
    均為金屬製；起子有磨過呈銳利狀，握把部分為塑膠製；另鋸子長度約三十公分
    ，鋸條仍可使用，業經原審當庭勘驗屬實（見原審卷第十四頁背面），上開物品
    ，係客觀上對人之身體、生命安全具有危險性之物，屬刑法第三百二十一條第一
    項第三款所稱之「兇器」。查被告攜帶鐵鋸、螺絲起子著手竊取何叔芬、甲○○
    小客車，尚未得手，並毀損何叔芬所有排檔桿、車門、電門及甲○○所有車窗玻
    璃、方向盤之行為，均係犯刑法第三百二十一條第二項、第一項第三款之攜帶兇
    器竊盜未遂罪及同法第三百五十四條毀損罪；被告竊取陳秀鏡小客車之行為，係
    犯同法第三百二十條第一項之竊盜罪。被告與綽號「阿生」不詳姓名成年男子間
    ，就竊取甲○○小客車及毀損車窗玻璃、方向盤部分，有犯意聯絡及行為分擔，
    均為共同正犯。此部分公訴人認被告竊盜既遂，容有誤會，又起訴書論罪法條雖
    漏引刑法第三百五十四條毀損罪條文，惟此部分已於犯罪事實欄載明，且告訴人
    甲○○亦於警訊中明確提出毀損告訴，本院自應加以裁判。被告所犯上開攜帶兇
    器竊盜未遂及毀損二罪間，有方法結果之牽連關係，為牽連犯，應依刑法第五十
    五條後段，分別從一重之攜帶兇器竊盜未遂罪處斷。被告先後三次竊盜犯行，時
    間緊接，方法相同，觸犯構成要件相同之罪名，顯係基於概括犯意為之，依刑法
    第五十六條連續犯之規定論以攜帶兇器竊盜未遂罪一罪，並依法加重其刑。又被
    告著手竊取告訴人何叔芬、甲○○小客車，尚未得手，即為警查獲，為未遂犯，
    應依刑法第二十六條前段之規定減輕其刑，其刑有加重減輕，並先加後減之。又
    被告竊取告訴人何叔芬小客車、毀損排檔桿等物及竊取告訴人陳秀鏡小客車部分
    ，雖未經公訴人起訴，但此部分與起訴部分有連續犯之裁判上一罪關係，依刑事
    訴訟法第二百六十七條，為起訴效力所及，本院自得併予審究，附此敘明。
三、原審以被告罪證明確，予以論罪科刑，固非無見，惟查，被告竊取告訴人何叔芬
    小客車、毀損排檔桿等物及竊取告訴人陳秀鏡小客車部分，雖未經公訴人起訴，
    但此部分與起訴部分有連續犯之裁判上一罪關係，為起訴效力所及，原審未併審
    究，自有未洽；被告上訴意旨否認犯罪，為無理由；檢察官上訴意旨，指摘原審
    就被告竊取告訴人陳秀鏡所有小客車部分，未併予審理，為有理由。原判決既有
    可議，自應由本院撤銷改判。爰審酌被告年輕力壯，竟不思正途工作，多次竊取
    他人財物，不宜輕縱，犯後飾詞狡卸，態度尚稱乙好等一切情狀，量處如主文第
    二項所示之刑。扣案螺絲起子、鋸子改造鑰匙各一支，分別為共犯綽號「阿生」
    所有及被告所有，此據被告供明在卷，且為供本件竊盜所用，爰依刑法第三十八
    條第一項第二款規定宣告沒收；至竊盜何叔芬小客車所用之鋸子，未經扣案，未
    免將來執行困難，及扣案工具一批，無證據證明供本件犯罪所用，爰不予宣告沒
    收。
據上論結，應依刑事訴訟法第三百六十九條第一項前段、第三百六十四條、第二百九
十九條第一項前段，刑法第二十八條、第五十六條、第三百二十一條第二項、第一項
第三款、第三百五十四條、第五十五條後段、第二十六條前段、第三十八條第一項第
二款，判決如主文。
本案經檢察官朱文彬到庭執行職務。
中      華      民      國    九十    年      四      月     二十六     日
                              臺灣高等法院高雄分院刑事第一庭
                                  審判長法官  翁慶珍
                                        法官  邱永貴
                                        法官  周賢銳
右正本證明與原本無異。
不得上訴。
                                      書記官  黃琳群
中      華      民      國    九十    年      四      月     三  十     日
附錄法條：
刑法第三百二十一條第一項第三款、第二項
犯竊盜罪而有左列情形之一者，處六月以上五年以下有期徒刑：
三、攜帶兇器而犯之者。
前項之未遂犯罰之。
                                                                    Ａ


司法院資訊處製作；財團法人民間司法改革基金會備份。
